臺灣苗栗地方法院民事判決　　　　　　　95年度簡上字第43號
上　訴　人　戊○○
　　　　　　　　　　　　號
訴訟代理人　丁○○
被　上訴人　壬○○
　　　　　　辛○○
　　　　　　　　　　　　號
　　　　　　庚○○
上　　一人
訴訟代理人　己○○
兼　上一人
訴訟代理人　癸○○
　　　　　　　　　　　　弄7號
上列當事人間請求確認界址事件，上訴人對於中華民國95年8 月
22日臺灣苗栗地方法院簡易庭95年苗簡字第131 號第一審判決提
起上訴，本院於96年9月17日辯論終結，判決如下：
    主  文
上訴駁回。
第二審訴訟費用由上訴人負擔。
    事實及理由
一、上訴人起訴主張：坐落苗栗縣頭屋鄉○○○段二岡坪小段45
    1 及451 之1 地號土地，原為上訴人及被上訴人之父己○○
    所有，面積均為3,264 平方公尺，系爭二筆土地曾經苗栗縣
    苗栗地政事務所（下稱苗栗地政事務所）於92年10月24日測
    量鑑界，上訴人乃依該鑑界確定之界線僱工圍籬鐵絲網，於
    93 年12 月27日，己○○將系爭451 之1 地號土地贈與被上
    訴人4 人後，被上訴人壬○○又向苗栗地政事務所申請鑑界
    ，因被上訴人4 人不服鑑界結果，復向苗栗縣頭份地政事務
    所（下稱頭份地政事務所）申請再鑑界，結果與苗栗地政事
    務所原有界址點有差異。因兩造對於界址有爭執，爰訴請確
    認上訴人所有系爭451 地號土地，與被上訴人所有系爭451
    之1 地號土地之界址，為如原判決附件鑑定圖所示Ｅ、Ｆ點
    連接線。
    被上訴人則以苗栗地政事務所於92年10月24日至現場測量時
    ，完全忽視其請求依國道中山高速公路設置之道路邊界樁為
    控制點進行測量，而偏袒上訴人，以其所指示之同小段429
    地號土地上起造房屋邊柱為控制點進行測量，導致系爭451
    、451 之1 地號土地向東偏移約2 至3 公尺，並使被上訴人
    於系爭451 之1 地號土地之樁位移入鄰地同小段453 地號土
    地，被上訴人當場提出異議卻不被接受，被上訴人為免日後
    與鄰地紛爭不斷，遂於94年12月19日再次向苗栗地政事務所
    申請鑑界，被上訴人因對該次測量結果仍有異議，乃向苗栗
    縣政府申請再行鑑界，苗栗縣政府於95年1 月26日指定頭份
    地政事務測量，經頭份地政事務所於95年2 月21日增加測量
    控制點全面檢測鑑界結果，證實南、北側樁位均應向西移入
    上訴人系爭451 地號土地，測量後並於現場訂立樁位，此即
    被上訴人於鈞院至現場勘驗時所指界址，故系爭2 筆土地之
    經界線應為如原判決附件鑑定圖上之Ａ、Ｂ連接線等語，資
    為抗辯。並聲明：駁回上訴人之訴。
二、原審依被上訴人之主張，確認兩造二筆土地之界址，判決上
    訴人敗訴；上訴人不服，上訴請求判決如原審之聲明，被上
    訴人則求為駁回上訴人之上訴。
三、原審依被上訴人所主張之界址予以判決，其理由略以：(一)經
    本院囑託內政部土地測量局派員於95年5 月5 日會同本院及
    兩造履勘現場，並分別依上訴人（即原告）指界位置（上訴
    人圍籬之鐵絲網）、被上訴人（即被告）指界位置（頭份地
    政事務所所立界樁）實施界址之鑑測，由該局人員使用精密
    電子測距經緯儀在系爭451 、451 之1 地號土地施測圖根點
    ，並經檢核閉合後作為該測區之控制點，然後以該圖根點為
    基點，分別施測系爭451 、451 之1 地號土地及附近界址點
    ，並計算其坐標值輸入電腦，以自動繪圖儀展繪於鑑測原圖
    上（同地籍圖比例尺1/1200），然後依據苗栗地政事務所保
    管之地籍圖，謄繪本件有關土地經界線，與前項成果核對檢
    核後測定於鑑測原圖上，作成鑑定圖。而依該鑑定圖之面積
    分析表所示（見原審卷第80頁），系爭451 地號土地與系爭
    451 之1 地號土地間，倘依上訴人所指即鑑定圖所示Ｅ、Ｆ
    點連接線為界，則系爭451 地號土地面積將達3,325 平方公
    尺，較土地登記謄本所載面積3,264 平方公尺增加61平方公
    尺，而系爭451 之1 地號土地面積僅有3,203 平方公尺，較
    土地登記謄本所載面積減少61平方公尺，顯然與登記面積有
    所落差；惟若依被上訴人所指即鑑定圖所示Ａ、Ｂ點連接線
    為界，則系爭451 地號土地面積為3,264 平方公尺，與土地
    登記謄本所載面積相同，而系爭451 之1 地號土地面積為
    3,264 平方公尺，亦與土地登記謄本所載面積相同。(二)上訴
    人雖主張：苗栗地政事務所95年4 月10日苗地二字第095000
    3144號函載明「本案經查原始法院判決分割圖、及現有數化
    圖檔結果發現確有不符，本所已依據原始法院判決分割圖修
    正數化圖檔在案」等語，而土地測量局是依未修正前之數化
    圖檔測量，所為之測量結果自不足採信等語。惟查：苗栗地
    政事務所當初依臺灣高等法院臺中分院92年度上字第82號和
    解筆錄所附之分割方案辦理測量登記，並作成地籍圖，其後
    地政系統進行地籍圖圖解數化之工作，上訴人於95年3 月1
    日認系爭2 筆土地數化後的地籍圖跟原先的地籍圖有差異，
    向苗栗地政事務所申請更正，另頭份地政事務所於95年2 月
    21日接受苗栗縣政府指定就系爭2 筆土地實施鑑界時，亦發
    現系爭2 筆土地數化後的地籍圖跟原先的地籍圖有所差異之
    情形，嗣經苗栗地政事務所查明兩者確實有差異，乃就最先
    數位化的地籍圖作修正，修正後之地籍圖的位置、面積即與
    當初上開和解筆錄所附分割方案一致，修正後之地籍圖約於
    苗栗地政事務所主任謝福勝核章後（95年3 月14日）即作成
    等情，業經證人即苗栗地政事務所上揭函文承辦人江盛輝到
    庭結證綦詳（見原審卷第154 至156 頁），並提出申請書、
    修正後之地籍圖（於該圖上系爭2 筆土地修正前之地籍線上
    有打Ｘ之記號）、頭份地政事務所複丈成果圖附卷可證（見
    原審卷第161 至163 頁），且實施本件鑑定之土地測量局測
    量員丙○○到庭結證稱：「（當初鑑定的時候是否有向苗栗
    地政事務所調地籍圖？）有，當初我們有向苗栗地政事務所
    調地籍原圖及數化後之地籍圖，我有畫一張透明膠片核對數
    化後的地籍圖與地籍原圖是否相符，後來發現確實相符。我
    是依照苗栗地政事務所修正後的地籍圖來進行鑑定。」、「
    （你如何確定是用修正後的地籍圖進行鑑定？）我當時是在
    95年5 月5 日勘驗現場當天勘驗前向苗栗地政事務所調圖，
    所以從時間來看就是修正後的圖，而且在調的時候，有看到
    打Ｘ的圖。」等語明確（見原審卷第155 至156 頁），是土
    地測量局係以苗栗地政事務所修正後之地籍圖作為鑑定基準
    乙節，當可認定，上訴人上開主張，殊非可採。(三)從而，本
    院審酌土地測量局所用之測量方法、上揭土地面積經鑑測後
    之分析結果及前段(二)所述情形，認本件土地界址，應以被上
    訴人所指界址即95年2 月21日頭份地政事務所鑑界後所立界
    樁為準。是上訴人所有系爭451 地號土地與被上訴人所有系
    爭451 之1 地號土地間，應以如（原判決）附圖所示Ａ、Ｂ
    點連接線為界址。
四、上訴人對於原審所囑託內政部土地測量局所測量之結果，表
    示不服，要求本院請該局另指派於原審施測之丙○○以外之
    測量人員，再行測量，經本院囑託，該局乃另指派乙○○會
    同本於於96年4 月17日測量，並於同年4 月30日完成鑑測，
    有鑑定書在卷可憑（見本院卷第229 至231 頁），惟上訴人
    仍無法接受測量結果，表示測量不公，因被上訴人曾整地，
    原有界樁被掩滅，只得以遠隔系爭地之大馬路上為基準點，
    胡亂猜測來測量，測量局之人為外地人，不瞭解當地情形，
    其測量自不能採取，且測量人員施測時，被上訴人在場指揮
    其測量，又，如依內政部土地測量局之測量結果，附近有合
    法建照之建物會發生問題云云。然測量人員之測量，必須本
    其專業職能，依法定之測量法規或規範為之，非可受當事人
    左右而任意測量，亦與其是否居住當地無關；而地形、地貌
    因時空而變更，事所恆有，惟測量有一定準則，不至因時空
    一時變遷而改變，否則地政測量將錯誤百出，無法作為人民
    權義之規範。原審測量人員丙○○於本院作證表示，其測量
    系爭土地時，曾以附近二、三百個基準點來測量，並提出基
    準點測量影本為證（見本院卷第346 頁），於本審施測之測
    量人員乙○○亦作證表示，依鑑測手冊規範，施測範圍以施
    測土地中心往外50公尺，但本件測量，其測量範圍超過三、
    四百公尺，包括土地及建物等語（見本院卷第335 至340 頁
    ）。是以上訴人主張渠等胡亂猜測來測量，應係其臆測之詞
    ，無可採取。至於上訴人所稱，如依內政部土地測量局之測
    量結果，附近有合法建照之建物會發生問題乙節，上訴人並
    未舉證以實其說，尚難憑採。況，果日後發現本件測量或其
    他土地測量確有錯誤，致有關人員權益受損，亦屬有關人員
    得否另依法請求救濟或依法請求國家賠償之問題，尚非本件
    得併予審究，附此敘明。
五、本件上訴人既未能證明原審所委託內政部土地測量局之測量
    有何違誤，本院委託該局於本審之測量，其測量員乙○○於
    本院亦證稱其測量與原審者大同小異，其與原審測量不同之
    處，乃套圖依據不同而已等語（見本院卷第340 頁），被上
    訴人對於二者所測，何者為正確，並無意見（見本院卷第
    363 頁）；又上訴人據以主張之界址即苗栗地政事務所於92
    年10月24日測量鑑界，該次測量員甲○○於本院證稱，因土
    地測量局之儀器較好，其測量之時間也不夠，所以得到之成
    果不同，其尊重測量局之測量結果等語（見本院卷第338 頁
    ），上訴人雖表示吳某係禮貌性尊重（見本院卷第362 頁）
    云云，惟吳某為公務員，殊無偏袒任何一方當事人之理由，
    上訴人未能舉證證明土地測量局之測量有何違誤，空言指摘
    ，亦無可採。
六、綜上所述，原審委託內政部土地測量局就系爭二筆土地界址
    之測量，其基準點達二、三百處，其準確性，應堪採認，原
    審據以判決被上訴人勝訴，應無不合，上訴人上訴求為廢棄
    改判，為無理由，爰予駁回。
七、本件事證已臻明確，兩造其餘攻擊防禦方法，核與本件判決
    結果無影響，爰不逐一論述，併此敘明。
據上論結，本件上訴為無理由，依民事訴訟法第436 條之1 第3
項、第449 條第1 項、第78條，判決如主文。
中　　華　　民　　國　　96　　年　　9 　　月　　21　　日
                  民事庭審判長　  蔡燉
                        法　官　  王萬金
                        法　官　  黃賢婷
不得上訴。
                        書記官　  張文惠
中　　華　　民　　國　　96　　年　 　9  　月　　21　　日
